臺灣士林地方法院民事判決　九十一年度訴字第三九七號
　　原　　　告　　李陳鑾嬌
　　被　　　告　　晨英塑膠企業股份有限公司
　　兼法定代理人　丙○○
　　被　　　告　　乙○○
　　訴訟代理人　　甲○○
右當事人間請求拆屋還地等事件，本院判決如左：
    主    文
被告晨英塑膠企業股份有限公司應將座落台北縣汐止段下寮小段一０二八－一一地號
土地上，如附圖所示（乙）部份、面積壹拾貳平方公尺之水泥地面清除，將所占用土
地返還原告暨其他全體共有人。
被告晨英塑膠企業股份有限公司應給付原告新台幣參仟零陸拾貳元及自民國九十一年
四月十六日起至清償日止，按年息百分之五計算之利息；並自民國九十一年四月十一
日起，至返還前項土地之日止，按月給付原告新台幣柒佰壹拾壹元。
原告其餘之訴駁回。
訴訟費用由被告晨英塑膠企業股份有限公司負擔五分之一，餘由原告負擔。
本判決第一項、第二項，於原告以新台幣壹拾貳萬肆仟元供擔保後得假執行。
原告其餘假執行之聲請駁回。
    事實及理由
一、本件原告起訴主張：座落台北縣汐止段下寮小段一０二八－一一地號土地、面積
    一五四平方公尺（下稱系爭土地），係原告及六名子女共同繼承而共有，而被告
    晨英塑膠企業股份有限公司（下稱晨英公司）至少於五年前，在系爭土地旁興建
    鐵皮屋廠房（下稱系爭鐵皮屋），越界鋪設水泥地面供其停車、堆置貨物及進出
    之用，占有系爭土地一百二十平方公尺以上，經原告多次交涉，直到八十九年六
    月十日，被告乙○○始在請示過負責人、即被告丙○○後，與原告（李陳鑾嬌）
    訂立租賃契約，但僅訂立半年，租期過後又續租一年，自租期屆滿後之九十年十
    二月一日起，仍然占用，已構成無權占有，原告為共有人，自得依民法第七百六
    十七條規定，為全體共有人請求回復共有物。又被告無權占有系爭土地，受有相
    當於租金之利益，扣除給付租金之一年半，原告得請求三年六個月相當於租金之
    損害金，以測量結果，被告占有之面積六十二平方公尺之範圍，依土地法第九十
    七條第一項規定及平均地權條例第十六條之規定，以申報地價百分之十為計算標
    準，計至九十一年四月十日止，損害金共計十五萬四千二百八十七元（62x7110
    x10%x3.5=154287 ），自九十一年四月十一日起，每月損害金計為三千六百七十
    四元（44082/12=3674），被告晨英公司應負不當得利返還義務，被告丙○○、
    乙○○則應負民法第一百八十四條、第一百八十五條共同侵權行為責任，又被告
    丙○○、乙○○均為被告晨英公司之董事，依民法第一百八十八條、第一百八十
    四條、民法第二十八條規定，被告晨英公司對其董事、受雇人之行為，亦應負責
    ，系爭土地其他共有人並已將渠等之賠償請求權轉讓予原告，為此，提起本訴，
    聲明求為判決命︰（一）被告應將座落台北縣汐止段下寮小段一０二八－一一地
    號土地面積六十二平方公尺之地上物或水泥地面清除，將占用之土地返還原告暨
    其他全體共有人；（二）被告應連帶給付原告十五萬四千二百八十七元及自起訴
    狀繕本送達翌日起至清償日止，按年息百分之五計算之利息；並自九十一年四月
    十一日起至返還土地之日止，按月給付原告三千六百七十四元；（三）願供擔保
    請准宣告假執行等語。
二、被告則辯稱：（一）原告並未就其權利有何被被告丙○○、乙○○侵害之事實，
    負舉證之責，由原告起訴書以觀，僅與被告晨英公司有關，與被告丙○○、乙○
    ○無關；（二）縱使原告主張侵權行為為事實，惟依原告起訴書所載，其知悉有
    損害及賠償義務人之時間至少為八十六年四月三日以前，至本件原告九十一年四
    月三日起訴，其請求權亦已逾二年之時效而消滅；（三）關於原告主張晨英公司
    不當得利部份，其亦未陳明因被占有而不得利用或出租，致受損害等要件；就其
    所指五年，亦不知何年起算，且為何八十九年六月十日簽訂土地租賃契約書時未
    提及所謂竊佔之事，可見原告主張晨英公司至少五年前即已竊佔其土地乙事，並
    非事實；（四）原告所提照片上之汽車，與被告晨英公司無關，被告否認有占用
    系爭土地停車格部份，停車格亦非被告劃設；而被告晨英公司廠房前之水泥地面
    ，只是貨品臨時上下車暫放廠房門口，又該水泥地面在訂立租賃契約前已存在，
    被告不負清除義務，且該水泥地面是巷道的範圍，大家都可使用等云云。
三、原告主張系爭土地，係原告及六名子女共同繼承而共有，被告晨英至少於五年前
    ，在系爭土地旁興建系爭鐵皮屋，越界鋪設水泥地面供其使用，占有系爭土地，
    其後經交涉，至八十九年六月十日，被告晨英公司與原告訂立租賃契約，租期半
    年，嗣續租一年（租期至九十年十一月三十日屆滿）等事實，業據原告提出土地
    登記謄本、土地租賃契約等影本為證，並為被告所不爭執，原告此部份主張堪信
    為真正。
四、原告復主張自租期屆滿後，被告仍然占用系爭土地停放車輛、進出貨物，經測量
    占有範圍計六十二平方公尺，已構成無權占有等情，被告則否認租期屆滿後仍有
    占用系爭土地停車格部份之事實，並以前詞置辯，經核︰
（一）系爭鐵皮屋係與被告晨英公司所有門牌台北縣汐止市○○路二十七號建物內部
      相通，系爭鐵皮屋前所鋪設水泥地面，座落占有系爭一０二八－一一地號土地
      面積十二平方公尺，位置如附圖、即台北縣汐止地政事務所土地複丈成果圖所
      示（乙）部份，另系爭鐵皮屋右側水泥地面劃設有停車格數格，座落占有系爭
      一０二八－一一地號土地、面積計五十平方公尺，位置如附圖所示一０二八－
      一一（甲）部份，業經本院會同台北縣地政事務所測量人員現場履勘，製有勘
      驗筆錄在卷可參，並經該地政事務所測繪複丈成果圖附卷足按。
（二）關於上開停車格、即面積計五十平方公尺、如附圖所示一０二八－一一（甲）
      部份︰
          原告雖主張此部份亦為被告所占有使用云云，惟為被告所否認，經查，該
      部份係開放性之空間，原告雖提出停放車輛之照片為憑，然被告亦否認該等汽
      車為被告所有，而於本院現場履勘時，該處停放汽車二部，有前述本院勘驗筆
      錄可參，被告亦否認為被告所停放使用。而原告又未能舉證證明，被告確有占
      有使用此部份停車格五十平方公尺之事實，其主張此部份被告無權占有，即難
      認係真正。
（三）關於上開系爭鐵皮屋前水泥地面、即附圖所示（乙）面積十二平方公尺部份︰
  １、此部份水泥地面為系爭鐵皮屋大門前進出必經之處，系爭鐵皮屋與前述南興路
      二十七號懸掛晨英公司招牌之建物內部相通，鐵皮屋內堆置一包包產品，作為
      工廠使用等情，經本院現場勘驗查明，有前述勘驗筆錄可參。參酌原告所提出
      照片所示，系爭鐵皮屋前水泥地面上緊臨門口處有堆疊一包包貨品，並有工人
      搬運該貨品進出之情形，可見被告晨英公司之人員確仍有使用此部份水泥地面
      占有系爭土地之事實。原告主張此部份水泥地面係被告晨英公司占有使用乙節
      ，堪信為真正。
  ２、至於被告辯稱此部份水泥地面是巷道的範圍，大家都可使用乙節，查，此部份
      水泥地面乃系爭鐵皮屋門前連結至汐止市○○路巷道之部份，並非巷道本體之
      範圍，此觀諸原告所提出之現場照片，並參酌本院現場勘驗筆錄即可明瞭，被
      告此部份抗辯即非可採。
  ３、至於原告泛指被告丙○○、乙○○亦為占有人乙節，查，被告丙○○、乙○○
      分係被告晨英公司之董事長、副董事長，有該公司變更登記表在卷為憑。被告
      晨英公司人員為搬運進出該公司貨品而使用系爭鐵皮屋前上開水泥地面土地之
      行為，自屬被告晨英公司之行為，而非屬被告丙○○、乙○○之占有行為，是
      以原告主張被告丙○○、乙○○為占有人部份，尚非有據，應予陳明。
（四）綜上所述，被告晨英公司與原告訂立之土地租賃契約，租期業於九十年十一月
      三十日屆滿，被告晨英公司仍占有使用系爭土地如附圖所示（乙）面積十二平
      方公尺部份，已無正當權源，原告主張被告晨英公司此部份係屬無權占有，即
      屬有據，堪予採信。
五、按，所有人對於無權占有其所有物者，得請求返還之；對於妨害其所有權者，得
    請求除去之，民法第七百六十七條前段、中段分別定有明文。又，各共有人對於
    第三人，得就共有物之全部為本於所有權之請求。但回復共有物之請求，僅得為
    共有人全體之利益為之。民法第八百二十一條亦有明文。原告為系爭土地之共有
    人，被告晨英公司鋪設水泥地面無權占有使用系爭土地如附圖所示（乙）部份，
    已如前述，是以，原告本於上開法律規定，請求被告晨英公司回復清除水泥地面
    ，將所占用土地返還原告暨其他全體共有人，即有理由。
六、原告另主張被告無權占有系爭土地，受有相當於租金之利益，而分別依不當得利
    、侵權行為等法律關係，請求被告連帶給付損害金部份︰
（一）按，「無法律上之原因而受利益，致他人受損害者，應返還其利益」，民法第
      一百七十九條定有明文。又無權占有他人之土地，依社會之通常觀念，可獲得
      相當於租金之利益（最高法院六十一年台上字第一六九五號判例參照），且致
      他人受有相當於租金之損害。而原告為系爭土地共有人之一，其他共有人並已
      將渠等對被告晨英公司無權占有之賠償請求權等轉讓予原告，亦有債權讓與書
      在卷可憑，故原告依前揭規定請求無權占有之被告晨英公司給付相當於租金利
      益之損害金即無不合。
（二）關於被告晨英公司部份︰
  １、原告雖主張被告晨應公司至少於五年前即無權占有系爭土地，扣除被告晨英公
      司給付租金之一年半，原告得請求三年六個月之損害金（計至九十一年四月十
      日止）云云，惟查，被告晨英公司與原告係於八十九年六月十日訂立土地租賃
      契約，已如前述，縱使於訂立上開土地租賃契約前，有不當得利或侵權行為之
      權義關係，既已訂立土地租賃契約，即轉換為契約關係，自應依循租賃契約之
      內容予以規範，就訂約前之權利義務，即不得再本於原有之法律關係予以主張
      ，是以原告主張訂立土地買賣契約前之損害金部份自屬無據。
  ２、而被告晨英公司與原告所訂立土地租賃契約業於九十年十一月三十日屆滿，被
      告晨英公司仍占有使用系爭土地，應自九十年十二月一日起算相當於租金之損
      害金。而原告主張損害金之計算標準，係依土地法第九十七條第一項及平均地
      權條例第十六條之規定，以申報地價（七千一百十元）百分之十為準。則按原
      告主張之計算標準，每平方公尺每月損害金之數額額為五十九元（7110x10%
      x1/12=59，小數點以下四捨五入），而依系爭土地租賃契約，約定之租賃面積
      一百五十四平方公尺，每月租金一萬六千元計算，每月每平方公尺平均租金約
      為一百零四元（小數點以下四捨五入），則原告主張之計算標準低於系爭土地
      租賃契約之標準，自可憑採。準此，以被告晨英公司占有之面積十二平方公尺
      ，按申報地價（七千一百十元）百分之十之計算標準，自九十年十二月一日起
      計算至原告所主張之計算時點、即九十一年四月十日止（共計一百三十一日）
      ，損害金之數額共計應為三千零六十二元（12x7110x10%x131/365=3062，小數
      點以下四捨五入）。而自九十一年四月十一日起至清償日止，按月應給付之損
      害金數額應為七百十一元（12x7110x10%x1/12=711）。原告逾越上開數額之請
      求，則無理由。而原告就被告晨英公司併主張依侵權行為法律關係請求損害金
      部份，因其上開請求，已經准許如上，此部份法律關係即無再予審究之必要，
      併予敘明。
（三）至於原告主張被告丙○○、乙○○應負民法第一百八十四條、第一百八十五條
      共同侵權行為責任部份，查，上開無權占有係屬被告晨英公司之行為，而非被
      告丙○○、乙○○之占有行為，已如前述，原告請求被告丙○○、乙○○應連
      帶賠償上開損害金乙節，即非有據。
七、從而，原告本於民法第七百六十七條規定、共有人回復共有物之法律關係，請求
    被告晨英公司清除占有系爭土地上如附圖所示（乙）部份之水泥地面，並將所占
    用之土地返還予原告暨其他全體共有人，以及本於不當得利、債權讓與之法律關
    係，請求被告晨英公司給付原告三千零六十二元及自起訴狀繕本送達被告、即九
    十一年四月十六日起至清償日止，按年息百分之五計算之利息；並自九十一年四
    月十一日起，至返還前述土地之日止，按月給付原告七百十一元，為有理由，應
    予准許。逾此範圍之請求則無理由，應予駁回。
八、原告陳明願供擔保請准宣告假執行，就其勝訴部份，核無不合，爰酌定相當擔保
    金額准許之。其餘假執行之聲請，則失所附麗，應予駁回。
九、本件判決基礎已臻明確，兩造其餘攻擊防禦方法於判決結果不生影響，無一一論
    述之必要，附此敘明。
十、據上論結，原告之訴為一部有理由，一部無理由，依民事訴訟法第七十九條但書
    、第三百八十九條第一項，判決如主文。
中　　　華　　　民　　　國　　九十一　　年　　 十一 　　月　　二十六　　日
                                    臺灣士林地方法院民事第二庭
~B法　　　官　施月燿
右為正本係照原本作成
如對本判決上訴須於判決送達後廿日內向本院提出上訴狀
中　　　華　　　民　　　國　　九十一　　年　　 十一 　　月　　二十六　　日
~B法院書記官
